【裁判字號】    92,重上更(四),130
【裁判日期】    920702
【裁判案由】    偽造有價證券
【裁判全文】
臺灣高等法院臺南分院刑事判決          九十二年度重上更(四)字第一三號  Ｇ
      上  訴  人
      即  被  告  甲  ○  ○
      指定辯護人  本院公設辯護人  戊  ○  ○
右上訴人因偽造有價證券案件，不服臺灣嘉義地方法院八十五年度訴字第五九○號中
華民國八十五年十月十八日第一審判決（起訴案號：臺灣嘉義地方法院檢察署八十五
年度偵字第三九七二號；併辦案號：臺灣嘉義地方法院檢察署九十二年度偵字第二二
四一號），提起上訴，判決後由最高法院第四次發回更審，本院判決如左：
      主      文
原判決撤銷。
甲○○共同連續意圖供行使之用，而偽造有價證券，累犯，處有期徒刑肆年陸月。付
款人為【台北銀行台南分行、票面金額為新台幣壹拾萬陸仟元、票號為ＮＡ0000
000號】及【台北銀行台南分行、票面金額為新台幣柒萬貳仟伍佰元、票號為ＮＡ
0000000號】之支票貳張均沒收。
      事      實
一、甲○○於民國（下同）八十三年間因賭博罪，經臺灣嘉義地方法院判處有期徒刑
    五月，於八十三年九月九日執行完畢，猶不知悔改，竟基於意圖供行使之用，而
    偽造有價證券之概括犯意，（一）於八十五年二月間農曆年前某日，從報紙上得
    知丙○○在販售支票，乃意圖為自己不法之所有，企圖以偽造之有價證券調借現
    款，乃透過電話為（○七）000－0000號之傳呼公司呼叫九八，與丙○○
    取得聯繫，並進而與丙○○基於意圖供行使之用之概括犯意聯絡，明知丁○○所
    有台北銀行台南分行為付款人、票號ＮＡ0000000號之空白支票係來源不
    明之贓物（係丙○○替丁○○申請之後，再趁丁○○不注意時竊走），竟由丙○○（丙○○所涉偽造有價證券罪，業經台中地方法院於八十八年五月二十八日以
    八十七年度訴緝字第五七六號判刑確定在案），先行偽造票面金額新台幣（下同
    ）國字「壹拾萬陸仟元整」與「丁○○」之印文後，再由甲○○於同年月農曆年
    前某日，在嘉義北港交流道附近丙○○之車上以五千元之代價自丙○○處買進前
    開支票，甲○○並隨即在該車上偽造發票日為年４月日，並偽造票面金額之
    阿拉伯數字106000元後，於同年三月初某日在李錦松所承包之嘉義市○○路與博
    愛路附近一個工地，利用不知情之方宏進調借現金，方宏進遂持向乙○○週轉，
    使乙○○因而陷於錯誤，轉借給甲○○十萬六千元。嗣乙○○於八十五年五月八
    日提示遭退票，始查知上情。（二）甲○○又於八十五年二月間與丙○○共同偽
    造丁○○所有台北銀行台南分行為付款人、票號ＮＡ0000000號之空白支
    票（係甲○○明知不明之贓物，以五千元之價格向丙○○購買），共同偽造票面
    金額「柒萬貳仟伍佰元整」，再於八十五年二月間某日在嘉義縣民雄工業區以七
    千元販賣給涂捷盛使用。
二、案經臺灣嘉義地方法院檢察署檢察官自動檢舉偵查起訴及送請併辦。
      理      由
一、上訴人即被告甲○○經本院合法傳喚，無正當理由不到庭，惟被告甲○○於原審
    及本院上訴審、更(一)審審理時固坦承於前揭支票填載發票日與票面金額之阿拉伯
    數字等情不諱，惟矢口否認有偽造之犯行，辯稱丁○○係販賣票據謀利集團成員
    之一，丁○○本即向多家行庫申請支票意圖販賣，所以其向集團成員「小吳」購
    買填上日期、數字，並無偽造之可言，且伊原本打算於發票日屆至前，贖回前開
    支票，因而其行為並未犯偽造有價證券之罪云云。經查：
  (一)右揭支票係丁○○委託丙○○幫其申請，取得支票後不久即告失竊，且失竊時為
    完全空白之支票等情，已據被害人丁○○於偵查中、本院上訴審及更(四)審調查時
    證述綦詳，而丙○○確有販賣「丁○○」所有支票之事實，亦經丙○○於另案偵
    查時（即臺灣臺中地方法院檢察署八十五年度偵字第六九八四號）、審理時（台
    灣台中地方法院八十七年度訴緝字第五七六號）供認在卷，有起訴書及判決書各
    一份附卷可稽。又丙○○替丁○○申請支票不久即告遺失之事實，有遺失票據申
    請書二份附卷可參；又丙○○所涉販賣丁○○支票之犯行，業經台中地方法院於
    八十八年五月二十八日以八十七年度訴緝字第五七六號判刑確定在案，依上所述
    ，案外人丙○○因曾販賣丁○○之支票（按丙○○販賣多人之支票，非僅丁○○
    之支票），業經判刑確定在案，而被告甲○○又有購買上開支票之事實，果若丁○○為販賣票據謀利集團成員之一，當不致認係丙○○竊走，並申報遺失而自暴
    犯行，參以丁○○加蓋於丁○○支票上之印章並非印鑑章，有退票記錄附卷足參
    ，衡情若支票係丁○○同意丙○○使用，丁○○當不致申報遺失，且印鑑章當無
    不符之理。從而上開支票應係丙○○不法取得，而非經丁○○同意使用之支票。
  (二)被告甲○○原審時即供稱：「日期是我寫的‧‧，數額之阿拉伯數字是我寫的‧
    ‧，在我買時，在「小吳」之車上寫的」，‧‧（買到票時）金額（指國字部分
    ）已填好，我們（指被告與「小吳」）說好金額為十萬六千元」等語明確（參見
    原審卷第十二、十三頁），徵之上開支票亦確分屬被告及他人完成，足見上開支
    票票面金額國字部分「壹拾萬陸仟元整」，與發票人簽章處之丁○○印文，係由
    被告與「小吳」商議後，由「小吳」事先填載並備妥印文妥當，而由被告在「小
    吳」車上偽造發票日票面金額等阿拉伯數字。又被告亦自承上揭支票係由被告以
    五千元向「小吳」買入，此價額已與票面金額十萬六千元顯不相當，衡情被告焉
    有不知前揭支票係有問題之支票之理？何況被告尚得與「小吳」商議票面金額之
    多寡，更在「小吳」車上完成票據行為，更與一般支票之正常行使有違，被告理
    當已知該支票已有問題。再徵之被告辯稱「小吳」說，發票日期屆至，將錢匯入
    即可無事云云，顯見其知若未將錢匯入，即有問題，換言之，被告不可能不知前
    揭支票為有問題之支票。更何況前揭支票屆期即由乙○○提示，有退票理由單與
    票據交換所函各乙份附於警卷為憑之事實觀之，被告根本未依其所言將錢匯入銀
    行。又被告亦供稱：「（小吳）沒有（說支票從何來的），我也沒有問他」等語
    ，其見丙○○以廉價出售支票，且該票日期等為空白，竟未好奇加以訊問其來源
    ，足證被告於購買支票時已確知該支票之來源有問題，其有贓物之認識甚明，且
    與「小吳」就前開支票之偽造，並有犯意聯絡與行為分擔之事實存在。
  (三)又證人丙○○於本院上更(一)審雖證稱：「我介紹丁○○與綽號『小吳』之吳武雄
    認識，由吳武雄帶丁○○去銀行開戶，領用之支票是交給吳武雄，不是交給我，
    吳武雄有給他（指丁○○）三萬元，被告是自己看報紙去買的，沒有透過我，是
    吳武雄寄給被告的，我並不知道」等語，惟經本院更(四)審再傳訊證人丁○○到庭
    時證稱「問【你的支票為何是甲○○在使用？】答：因為我和姓呂的男子合夥汽
    車材料行，需要支票使用因為我不懂如何聲請，所以呂先生才介紹一張姓先生替
    我聲請支票，支票我拿回來後不知何時在公司或是什麼地方遺失。問【你誣告罪
    是否已確定？】答：確定了，我好像被判三個月易科罰金，因為我所聲請的支票
    全省被使用，所以很多法院都傳訊我去，有的沒有去，所以判決以後我就沒有上
    訴，因為工作的關係我沒有時間跑法院。問【何人帶你去聲請支票？】答：是姓
    張（應係丙○○）的男子帶我到銀行去聲請的，張姓男子來我公司時有帶一朋友
    ，但他朋友並沒有和我們去銀行。問【丙○○說是吳武雄帶你去的，之後有拿三
    萬元給你，是否有這件事情，是何原因】答：因為要聲請甲存支票一定要先有乙
    存業績，乙存業績是張先生替我弄的，所以我聲請支票完成後，張姓男子說支票
    聲請出來要他先看過，並說要拿三萬元給他，他才會將支票交給我，我拿三萬元
    給他是因為代辦乙存利息的代價，並不是支票賣給他，不可能一本支票賣他三萬
    元。問【是你交三萬元給張姓男子或是張姓男子交給你三萬元？】答：是我交三
    萬元給張先生，他說是替我辦支票的代價」等情（見本院更(四)審九十二年三月二
    十四日訊問筆錄），顯見聲請支票係丙○○帶丁○○去聲請，事後因不明原因遺
    失，卻由丙○○持丁○○之支票販賣。雖被告於本院上訴審先則供稱：「『小吳
    』真實（姓）名為張本忠（宗）」、「（確定「小吳」是丙○○？）是的，我認
    識丙○○時，確有人叫他『小吳』」等語（見本院上訴字第四０號卷第二十三頁
    反面、第五十二頁反面）。惟嗣雖又改稱：「『小吳』不是丙○○．．．丙○○
    是『小吳』的跑腿」等語（見本院上更(一)字第四八號卷第三十九頁），其對於丙○○是否即為該綽號「小吳」之人，雖所供反覆不一，惟可確認者本件曾由被告
    向丙○○購買上開丁○○所有支票之事實，而經本院查無所稱「吳武雄」之年籍
    戶籍資料可資查證，堪認本件應係丙○○販賣上開支票給甲○○無誤。又前揭支
    票發票人丁○○之印文與印鑑不符，有退票理由單乙紙附於警卷足佐，堪信前揭
    印文係由丙○○所偽造，而由被告為該偽造印文行為之分擔。又被告將前揭支票
    利用不知情之方宏進調借現金，方宏進並因而持向乙○○周轉現金等情，亦經證
    人李錦松、方宏進與乙○○於偵查中供述明確，並有【台北銀行台南分行、票面
    金額為新台幣壹拾萬陸仟元、票號為ＮＡ0000000號之支票壹張】影本附
    卷足稽。
  (四)又被告甲○○於八十五年二月間向丙○○以五千元之價格購買丁○○所有台北銀
    行台南分行為付款人、票號ＮＡ0000000號之空白支票後，共同偽造票面
    金額「柒萬貳仟伍佰元整」，再於八十五年二月間某日在嘉義縣民雄工業區以七
    千元販賣給涂捷盛使用之事實，業據被告甲○○於偵查中供述甚詳在卷，核與涂
    捷盛證述屬實在卷（見八十六年度偵緝字第三０卷第十一頁～十七頁），並有【
    台北銀行台南分行、票面金額為新台幣柒萬貳仟伍佰元、票號為ＮＡ00000
    00號之支票壹張】影本附卷足稽，涂捷盛並將其中三萬元付房租，其中四萬元
    付保險費用，因而此部分被告甲○○犯行亦堪認定。
  (五)又臺灣嘉義地方法院檢察署九十二年度偵字第二二四一號（含八十六年度偵緝字
    第三０號、九十一年度偵字第七九四二號、八十五年度偵字第五三五七號、八十
    五年度偵字第一五一五三號、八十六年度偵字第五０九六號），經核與檢察官起
    訴之犯罪事實，有連續及牽連關係，本院自得併予審理，亦此明。
  (六)綜上所述，被告所辯各節，應係事後畏究卸責之詞，殊不足採。本件事證明確，
    被告犯行，堪予認定。
二、按所謂贓物，乃指因犯財產罪而不法取得之財物，因而該支票不管係竊盜、侵占
    、詐欺、背信等所得之財物，均為贓物。被告既知該支票來源有問題，當知上開
    支票若非竊得即係侵占或詐欺所得，其有贓物之認識已如前述。又其每次係以五
    千元之代價加以購買，而非無償取得，因而被告甲○○所為，除犯刑法第二百零
    一條第一項之偽造有價證券罪外，應再犯同法第三百四十九條第二項之故買贓物
    罪。公訴人認被告除偽造有價證券外，係犯刑法第三百四十九條第一項之收受贓
    物罪，容有誤會，起訴法條應予變更。而被告所犯上開二罪間有方法結果之牽連
    關係，應以一重之偽造有價證券罪處斷。被告與丙○○就偽造有價證券罪間，有
    犯意之聯絡與行為之分擔，應論以共同正犯。被告偽造有價證券後利用不知情之
    人行使，其行使之低度行為應為偽造之高度行為所吸收；而其與丙○○共同偽造
    發票人「丁○○」印文，原為偽造有價證券之一部，亦應為偽造有價證券行為所
    吸收，均不另論罪；又被告行使偽造有價證券，其目的原即在於使人交付等額之
    財物，自不另成立詐欺罪。被告於八十三年間因賭博罪，經臺灣嘉義地方法院判
    處有期徒刑五月，於八十三年九月九日執行完畢，有臺灣高等法院臺南分院刑案
    資料查註紀錄表一份附卷可查，其於五年以內再犯有期徒刑以上的本罪，為累犯
    ，應再依法加重其刑，又被告先後二次犯行，時間緊接，所犯罪名相同，顯係出
    於概括之犯意為之，為連續犯，爰依刑法第五十六條之規定以一罪論，並遞加重
    其刑。原審予以論罪科刑，固無不當，唯查：（一）被告於八十三年間所犯之賭
    博罪執行尚未滿五年，原審未依累犯之規定論處加重其刑，容有未洽。（二）被
    告應有贓物之認識，已如前述，原審亦認被告購買支票之時，已經知悉支票有問
    題，卻又認購買偽造支票不一定有收受贓物之犯意，其理由相互矛盾，因而原判
    決認被告贓物部份無罪，亦有未合。（三）被告所偽造票號為ＮＡ000000
    0號之支票金額為新台幣壹拾萬陸仟元，原審主文欄內卻載為壹拾貳萬元，亦有
    未洽。（四）又臺灣嘉義地方法院檢察署九十二年度偵字第二二四一號移送併辦
    之案件，原審未及審理，亦有未洽。被告上訴意旨，猶執陳詞，否認有偽造之故
    意及贓物之認識，雖無理由，唯原判決既有可議，自應由本院將原判決撤銷改判
    。爰審酌被告犯罪之動機、目的、手段，與犯罪所生危害，暨其犯後態度等一切
    情狀，量處如主文第二項所示之刑。前揭主文所示偽造之支票二張，併依法宣告
    沒收之。
三、又本件雖由被告上訴，惟係因原審判決適用法條不當而撤銷，本院自得諭知較重
    於原審判決之刑，附此明。
四、被告甲○○經合法傳喚，無正當理由不到庭，爰不待其陳述逕行判決。
據上論斷，應依刑事訴訟法第三百六十九條第一項前段、第三百六十四條、第二百九
十九條第一項前段、第三百條、第三百七十條、第三百七十一條，刑法第二十八條、
第五十六條、第二百零一條第一項、第三百四十九條第二項、第四十七條、第五十五
條、第二百零五條，罰金罰鍰提高標準條例第一條前段，判決如主文。
本案經檢察官吳忠賢到庭執行職務。
中    華    民    國      九十二      年      七      月      二        日
                                  臺灣高等法院臺南分院刑事第五庭
                                      審判長法官  楊    明    章
                                            法官  戴    勝    利
                                            法官  顏    基    典
右正本證明與原本無異。
如不服本判決，應於判決送達後十日內向本院提出上訴狀，其未敘述理由者並應於提
出上訴狀後十日內向本院補提理由書（應附繕本)。
                                      法院書記官  呂    嘉    文
中    華    民    國      九十二      年      七      月      三        日
附錄本案論罪科刑法條：
刑法第二百零一條第一項：意圖供行使之用，而偽造、變造公債票、公司股票或其他
                        有價證券者，處三年以上十年以下有期徒刑，得併科三千
            元以下罰金。


司法院資訊處製作；財團法人民間司法改革基金會備份。
